【裁判字號】    95,交聲,440
【裁判日期】    950626
【裁判案由】    違反道路交通管理處罰條例聲明異議
【裁判全文】
臺灣臺北地方法院交通事件裁定  九十五年度交聲字第四四○號
原處分機關  臺北市交通事件裁決所
受處分人即
異  議  人  甲○○
上列受處分人即異議人因違反道路交通管理處罰條例案件，對於
臺北市交通事件裁決所中華民國九十五年三月七日、九十五年四
月十八日所為之處分聲明異議（原處分案號：北市裁三字第裁二
二－ＡＥＢ八二五二三七號、北市裁二字第裁二二－ＡＢＭ一○
一八七四號），聲明異議，本院裁定如下：
    主    文
原處分均撤銷。
甲○○不罰。
    理    由
一、按犯罪事實應依證據認定之，無證據不得認定犯罪事實，刑
    事訴訟法第一百五十四條第二項定有明文。次按認定犯罪事
    實所憑之證據，雖不以直接證據為限，間接證據亦包括在內
    ；然而無論直接或間接證據，其為訴訟上之證明，須於通常
    一般之人均不致有所懷疑，而得確信其為真實之程度者，始
    得據為有罪之認定，倘其證明尚未達到此一程度，而有合理
    之懷疑存在時，即應為有利於被告之認定，更不必有何有利
    之證據（最高法院三十年上字第八一六號判例、七十六年臺
    上字第四九八六號判例參照）。而法院受理交通事件，準用
    刑事訴訟法之規定，道路交通管理處罰條例第八十九條前段
    規定甚明，是當法院踐行調查證據程序完畢後，如就原處分
    機關所認定違規事實仍有合理懷疑，應對受處分人為有利之
    認定。
二、原處分意旨略以：受處分人即異議人甲○○騎乘車牌號碼Ｑ
    Ｔ三—二八五號機車，於民國九十四年十一月二十日上午九
    時十八分許，在臺北市○○區○○路三段一○四巷口劃有紅
    線路段臨時停車，為臺北市政府警察局中正第二分局警備隊
    隊長蕭富元當場攔停掣單舉發，又騎乘車牌號碼ＤＷＫ—○
    七九號機車，於九十五年二月二十一日下午五時五十九分許
    ，在臺北市大安區○○○路與師大路路口紅燈左轉，不依標
    誌標線號誌指示，為臺北市政府警察局大安分局交通分隊員
    警葉明憬當場攔停掣單舉發，嗣經異議人向原處分機關即臺
    北市交通事件裁決所提出申訴，經原處分機關函請原舉發機
    關即臺北市政府警察局中正第二分局、臺北市政府警察局大
    安分局調查結果，仍認異議人有上開違規行為，原處分機關
    乃依道路交通管理處罰條例第五十五條第三款（裁決書贅載
    第一項）、第四十八條第二款（裁決書贅載第一項），第六
    十三條第一項第一款，及違反道路交通管理事件統一裁罰基
    準表規定，分別於九十五年三月七日、九十五年四月十八日
    以北市裁三字第裁二二－ＡＥＢ八二五二三七號、北市裁二
    字第裁二二－ＡＢＭ一○一八七四號裁決書，各裁處異議人
    六百元、一千四百元，並記違規點數一點。
三、異議意旨略以：異議人甲○○收到裁決書後方知有上開違規
    罰單，然罰單上所載之車號並非其所有之機車，異議人至原
    處分機關調出罰單底聯，其上之簽名亦非異議人所簽，異議
    人因皮夾多次遺失，駕駛執照也掉過三次，異議人之駕駛執
    照可能係遭人冒用，爰依法聲明異議等語。
四、經查，舉發本案之蕭富元、乙○○○○固分別於前揭時、地
    ，舉發上揭違規事件，然均無法確定當時舉發之駕駛人是否
    即為在庭之異議人甲○○等情，業據證人蕭富元、乙○○○
    ○於本院調查時證述甚詳（見本院九十五年五月二十六日訊
    問筆錄第二頁至第三頁），復參以卷附之車籍資料，車牌號
    碼ＱＴ三—二八五號機車登記之車主為蔡宛玗，車牌號碼Ｄ
    ＷＫ—○七九號機車登記之車主為呂玉珠，均與異議人無涉
    。次查，異議人確曾於九十一年五月十四日、九十二年三月
    十二日及九十二年五月六日向臺北市監理處申請補發機車駕
    駛執照，此有臺北市監理處九十五年六月六日北市監二字第
    ○九五六一六二六一○○號函及檢附之汽（機）車駕駛人審
    驗暨各項異動登記書在卷可稽，足見異議人所稱其駕駛執照
    曾三次遺失，確屬實情。經本院將待鑑定筆跡即本件舉發違
    反道路交通事件通知單存根聯上「甲○○」之簽名，與比對
    資料即異議人提出之神通機構服務紀錄單、神通電腦定期維
    護保養紀錄表、東南技術學院之筆記簿、庭寫簽名筆跡，送
    請內政部警政署刑事警察局鑑定二者筆跡是否相符，因待鑑
    定資料與比對資料上「甲○○」簽名筆跡書寫方式不同，歉
    難認定，有內政部警政署刑事警察局九十五年六月八日刑鑑
    字第○九五○○七九八三九號函在卷可佐，然經本院以肉眼
    比對異議人於神通機構服務紀錄單、神通電腦定期維護保養
    紀錄表、東南技術學院之筆記簿、臺北市交通事件裁決所送
    達證書、交通違規案件陳述書、九十五年四月十八日聲明異
    議狀、汽（機）車駕駛人審驗暨各項異動登記書及庭寫之簽
    名筆跡，與前開舉發違反道路交通事件通知單存根聯上所書
    寫「甲○○」之筆跡，無論勾勒、筆觸、運筆、筆順、字形
    、結構等，均有所不同，則因前開違規事件而接受舉發者，
    是否確為異議人本人，容有疑義。綜上，異議人辯稱上開舉
    發違反道路交通管理事件通知單係遭人冒名偽造，其並未騎
    乘前開機車為警舉發上開違規行為等語，非無可採。此外，
    復查無其他積極證據足以證明異議人即為上開違規行為之駕
    駛人，原處分機關未予詳察，遽對異議人為上開裁處，即難
    認為允當，異議人之異議為有理由，自應由本院將原處分撤
    銷，諭知異議人不罰，以期適法。
據上論斷，應依道路交通案件處理辦法第二十條前段，裁定如主
文。
中    華    民    國  九十五  年    六    月  二十六  日
                          臺灣臺北地方法院交通法庭
                              法      官  孫萍萍
以上正本證明與原本無異。
如不服本裁定應於送達後五日內向本院提出抗告狀。
                              書  記  官  張汝琪
中    華    民    國  九十五  年    六    月  二十六  日


司法院資訊處製作；財團法人民間司法改革基金會備份。
